【裁判字號】    98,中簡上,638
【裁判日期】    980814
【裁判案由】    詐欺
【裁判全文】
臺灣臺中地方法院刑事判決           98年度中簡上字第638號
上  訴  人
即  被  告  丙○○
上列上訴人因詐欺案件，不服本院臺中簡易庭98年度中簡字第17
57號中華民國98年5月20日第一審簡易判決（聲請案號：臺灣臺
中地方法院檢察署98年度偵字第7873、9133號），提起上訴，及
臺灣桃園地方法院檢察署檢察官移送併案審理（98年度偵字第63
60號），本院管轄第二審之合議庭判決如下：
    主    文
原判決撤銷。
丙○○幫助意圖為自己不法之所有，以詐術使人將本人之物交付
，處有期徒刑參月，如易科罰金，以新臺幣壹仟元折算壹日。
    犯罪事實
一、丙○○可預見將其帳戶資料任意交付身分不詳之陌生人後，
    可能為不法者持供詐欺取財犯罪之用，以使被害人匯款並逃
    避司法機關之追查，竟不惜發生上述結果，而基於幫助他人
    易於實現詐欺取財犯罪之不確定故意，於民國97年11月18日
    前之某日，在不詳地點，將其向臺灣中小企業銀行豐原分行
    （下稱臺灣中小企銀豐原分行）所申設00000000000號及向
    中華郵政股份有限公司福安郵局（下稱福安郵局）所開立00
    00000號等帳戶之存摺、提款卡（含密碼）等物，一併交付
    給某真實身分不詳之成年人使用。旋即有意圖為自己不法所
    有之人，利用上述帳戶資料作為詐欺取財之工具，而於：(一)
    97年11月18日15時許撥打電話給壬○○，謊稱壬○○遭人冒
    用身分，須將存款匯入金管會所指定之帳戶，否則其名下帳
    戶將被涷結，致壬○○陷於錯誤，依對方指示，於97年11月
    21日11時許，將新臺幣（下同）18萬元匯入上述丙○○之福
    安郵局帳戶；(二)97年11月22日20時許，以電話對丁○○騙稱
    其為先前網路交易之賣家，欲取消交易，請丁○○依其指示
    至自動櫃員機操作取消分期付款，丁○○不察，因而於當日
    20時59分許匯出1萬123元至丙○○上開臺灣中小企銀豐原分
    行之帳戶；(三)97年11月22日18時許，利用電話向乙○○佯稱
    其先前在雅虎奇摩網站之交易，須採分期付款，若不同意，
    則應依其指示，前往自動櫃員機操作以終止付款，乙○○不
    知有詐，於同日18時45分許匯出1萬110元至丙○○上開臺灣
    中小企銀豐原分行之帳戶；(四)97年11月22日18時20分許，於
    電話中向辛○○偽稱係東森購物台之服務人員，因辛○○向
    該台購買茶葉之收據送簽錯誤，須依指示至提款機操作以阻
    止轉帳，致辛○○信以為真，於同日19時41分許匯出2萬998
    8元至丙○○上開臺灣中小企銀豐原分行之帳戶；(五)97年11
    月22日20時18分許，假冒奇摩購物網站之服務人員，以電話
    向庚○○謊稱先前交易之付款方法誤設定成12期之分期付款
    ，須至提款機操作更正，以免損失，庚○○不疑有異，因而
    於同日21時7分許匯出7373元至丙○○上開臺灣中小企銀豐
    原分行之帳戶；(六)97年11月20日，以電話對甲○○謊稱其被
    抽中台中巿長虹電器公司所舉辦抽獎活動之3獎，獎金105萬
    元，但須匯款加入成為會員，始能領取上述獎項，甲○○不
    知被騙，遂依對方提供之帳號，於同日12時許匯款12萬元至
    至丙○○上開臺灣中小企銀豐原分行之帳戶；(七)97年11月22
    日20時許，假冒為雅虎網路拍賣之賣主，利用電話對戊○○
    謊稱其間先前鞋子之交易，誤為分期付款，應前往自動櫃員
    機依其指示更改，戊○○不知有異，於同日20時49分許，匯
    出1萬2676元至丙○○上開臺灣中小企銀豐原分行之帳戶；
    (八)97年11月22日18時30分許，以電話向陳姵妏偽稱係網路拍
    賣之賣家，因陳姵妏之簽收單發生錯誤，造成分期扣款，請
    陳姵妏依指示至自動櫃員機操作，以更正錯誤，陳姵妏信為
    真實，因而於同日20時19分許，匯出6722元至丙○○上開臺
    灣中小企銀豐原分行之帳戶。嗣因壬○○等人發覺受騙，始
    陸續報警而查獲上情。
二、案經臺南縣警察局佳里分局報請臺灣臺南地方法院檢察署呈
    請臺灣高等法院檢察署核轉臺灣臺中地方法院檢察署與臺中
    縣警察局豐原分局報請臺灣臺中地方法院檢察署檢察官偵查
    起訴，及臺灣桃園地方法院檢察署檢察官移送併案審理。
    理    由
一、訊據被告丙○○雖坦承設立前述臺灣中小企銀豐原分行及福
    安郵局等帳戶，也不爭執被害人壬○○等8人遭詐欺取財後
    ，分別匯款至其上述2個帳戶等情節，但矢口否認涉嫌幫助
    詐欺取財罪，辯稱此2個帳戶之存摺及提款卡一直都放在家
    中，其不知於何時遺失，也無交付他人使用云云。經查：
（一）關於前揭被害人壬○○、丁○○、乙○○、辛○○、庚○○、甲○○、戊○○及陳姵妏等8人分別遭人利用電話施
      以詐術，致各被騙取數千元至10餘萬元不等之金額，而匯
      入上開被告所申設之2個帳戶內等事實，業據被害人壬○○等8人於警詢時各自陳明受害之情節有如前開犯罪事實
      欄所載，且為被告所不爭執，復有被害人壬○○所提出郵
      政國內匯款執據影本1紙、被害人乙○○之中國信託商業
      銀行水湳分行存款帳戶存摺影本1份、被害人甲○○提出
      之臺灣中小企業銀行存款憑條影本1張，與丁○○、辛○○、庚○○、戊○○、陳姵妏等人所提出之自動櫃員機交
      易明細表影本共5張，及被告前開2個帳戶之開戶基本資料
      、交易往來明細各1份等附卷可證。
（二）而前開2帳戶之存摺及提款卡等物，均不在被告持有中乙
      節，業經被告自承無誤，且事實上係被用以對被害人壬○○等8人詐欺取財，亦見前述。本件固無積極適合之證據
      足證被告即係對被害人實施詐欺取財犯罪之正犯，然此等
      正犯也絕不可能欺騙上述眾多被害人將總數可觀之金額匯
      入其無法提領之帳戶中，致其犯罪目的無法實現；復遍查
      卷證，亦無其他事跡可認有第三者擅將被告此2帳戶之存
      摺及提款卡（含密碼）交付他人；故依一般經驗法則及論
      理法則，顯可斷定即係被告任意將其2個帳戶之存摺及提
      款卡（含密碼）交付真實身分不詳之成年人使用。
（三）被告雖矢口否認將前述帳戶資料交付他人使用，而辯解有
      如前述。惟其於97年12月31日在臺中縣警察局豐原分局為
      警詢問時係供稱上開資料約於97年11月20餘日，在現居處
      發現遺失，當時遺失之物品還包括戶口名簿、其夫之印章
      及印鑑證明等物；後於98年4月13日受臺灣臺中地方法院
      檢察署檢察官訊問時，則改稱其係於97年7、8月份，在住
      處發現上述2個帳戶之存摺及提款卡不見，應該是被偷，
      被偷之物品還有其夫婦之國民身分證、印章及戶口名簿云
      云；因先後所言不一，實難憑信。況其既已發現諸多重要
      物品失竊，竟無報警處理，亦相當違反常情。故前開辯解
      ，應非實情，乃未予有利之認定。
（四）按任何人均可自行向金融機構設立帳戶以供存、提之用，
      而無須別事蒐集他人之帳戶資料使用，且多年來諸如本件
      情節利用人頭帳戶詐欺之犯罪層出不窮等事實，眾所皆知
      。而被告乃一智慮成熟之成年人，對於上述社會常情之認
      識，未見有何不及於常人之處。本院因認被告於交付上開
      帳戶資料給前述真實身分不詳之成年人時，誠可預見有被
      持以犯詐欺取財罪之虞，乃其猶執意交付而不惜上述後果
      之發生，於主觀上即有幫助詐欺取財之不確定故意甚明。
（五）綜合前述，本件事證明確，被告所為幫助詐欺取財之犯行
      ，已足可認定。
二、核被告丙○○所為，係犯刑法第30條第1項、第339條第1項
    之幫助詐欺取財罪。又被告以一個幫助行為，造成被害人壬○○等8人受害，而觸犯構成要件相同之數罪名，為同種想
    像競合犯，應依刑法第55條之規定，從一重處斷。惟刑法第
    30條第2項明定：「幫助犯之處罰，得按正犯之刑減輕之」
    ，爰依上述規定，減輕其刑。查原判決以被告罪證明確，予
    以論罪科刑，原無不合，惟就臺灣桃園地方法院檢察署檢察
    官所移送併案審理被害人陳姵妏之部分，未及斟酌，即屬無
    可維持，故被告上訴意旨否認前揭犯行，雖無理由，仍應由
    本院撤銷改判。爰審酌被害人等損失不輕，而被告並未與之
    達成和解，惟其素行尚佳，亦未以激烈之手段犯案，經再考
    量其犯罪之動機、目的、所生危害及矢口否認犯行之態度等
    一切有利、不利之情狀後，量處如主文所示之刑，並諭知如
    易科罰金之折算標準。至臺灣桃園地方法院檢察署檢察官所
    移送併辦有關被害人陳姵妏部分，雖未經起訴，然因與原聲
    請簡易判決處刑者具有想像競合犯之裁判上一罪關係，亦為
    該聲請簡易判決處刑之效力所及，故本院併予審酌。
據上論斷，應依刑事訴訟法第455條之1第1項、第3項、第364條
、第369條第1項前段、第299條第1項前段，刑法第30條第1項、
第339條第1項、第55條前段、第30條第2項、第41條第1項前段，
刑法施行法第1條之1第1項、第2項前段，判決如主文。
本案經檢察官己○○到庭執行職務。
中    華    民    國    98    年    8     月    14    日
                  刑事第六庭    審判長法  官  施慶鴻
                                      法  官  李秋娟
                                      法  官  莊深淵
上正本證明與原本無異。
本件不得上訴。
                                      書記官  吳彩華
中    華    民    國    98    年    8     月    14    日
附錄本案論罪科刑法條全文
中華民國刑法第30條：
幫助他人實行犯罪行為者，為幫助犯。雖他人不知幫助之情者，
亦同。
幫助犯之處罰，得按正犯之刑減輕之。
中華民國刑法第339條第1項：
意圖為自己或第三人不法之所有，以詐術使人將本人或第三人之
物交付者，處5年以下有期徒刑、拘役或科或併科1千元以下罰金
。


司法院資訊處製作；財團法人民間司法改革基金會備份。
